臺灣臺中地方法院臺中簡易庭小額民事判決
110年度中小字第3650號
原      告  明台產物保險股份有限公司

法定代理人  長瀬耕一
訴訟代理人  陳韻文  
            黃宇翎  
被      告  劉羽唏  

上列當事人間請求損害賠償事件，經本院於民國110年11月2日言
詞辯論終結，判決如下：
    主    文
一、被告應給付原告新臺幣35,204元，及自民國110年10月26日
    起至清償日止，按年息百分之五計算之利息。
二、原告其餘之訴駁回。
三、訴訟費用新臺幣1,000元，其中新臺幣880元由被告負擔，餘
    由原告負擔。
四、本判決原告勝訴部分得假執行。
    事 實 及 理 由
壹、程序事項
    本件被告未於言詞辯論期日到場，核無民事訴訟法第386 條
    各款所列情形，爰依原告之聲請，由其一造辯論而為判決。
貳、實體事項　　
一、原告主張：被告於民國108年9月4日19時50分許，駕駛車牌
    號碼0000-00號自小客車，行經臺中市東區樂業路與建成路
    口時，因未注意車前狀況保持安全距離，致撞及由原告所承
    保，為訴外人張燦宏所有並駕駛之車牌號碼000-0000號自用
    小客車（下稱系爭車輛），造成系爭車輛受損，被告自應負
    損害賠償之責。又系爭車輛經送修復後，支出修復費用新臺
    幣（下同）40,000元（零件25,997元、烤漆7,370元、工資6
    ,633元），原告已本於保險責任賠付完畢，自得依民法第18
    4條第1項前段、第191 條之2、保險法第53條第1項規定取得
    代位求償權，爰依法提起本件訴訟等語。並聲明：被告應給
    付原告40,000元，及自起訴狀繕本送達翌日起至清償日止，
    按年息百分之5計算之利息。
二、被告未於言詞辯論期日到場，亦未提出書狀作何聲明或陳述
    。
三、得心證之理由
  ㈠原告主張被告於上開時地與系爭車輛發生碰撞，造成系爭車
    輛受損之事實，業據其提出與其所述相符之行車執照、駕駛
    執照、汽車保險單、道路交通事故當事人登記聯單、道路交
    通事故現場圖、初步分析研判表、估價單、統一發票證明聯
    、汽車險理賠申請書、汽車險賠款同意書、理賠計算書、車
    損照片及信函等件為證，並經本院依職權向臺中市政府警察
    局第三分局調取道路交通事故相關資料查核無訛，被告已於
    相當時期受合法之通知，而於言詞辯論期日不到場，亦未提
    出任何準備書狀爭執，依民事訴訟法第436條之23、第436條
    第2項、第280條第3項準用第1 項之規定，視同自認，堪信
    原告主張之事實為真正。按汽車行駛時駕駛人應注意車前狀
    況及兩車併行之間隔，並隨時採取必要之安全措施。道路交
    通安全規則第94條第3項定有明文。查系爭事故之肇事原因
    ，雖未即時報警由警方處理紀錄，然經系爭車輛駕駛張燦宏
    於臺中市政府警察局第三分局第三交通分隊向員警白羽汶自
    陳事發經過略以：其從建成路往樂業一路方向行駛，於左轉
    專用車道準備要左轉樂業路時，其有打左轉方向燈準備要待
    轉，卻突遭後方被告車輛撞擊系爭車輛後車尾等語（見本院
    卷第61頁）；復參以系爭車輛車身受損之照片，係後車尾有
    刮傷（見本院卷第72-74頁），堪認系爭事故之發生確係因
    被告駕駛未注意車前狀況，致追撞前方欲轉彎之系爭車輛所
    致，足認本件損害之發生，應由被告負全部過失賠償責任。
　㈡按因故意或過失，不法侵害他人之權利者，負損害賠償責任
    ；汽車、機車或其他非依軌道行駛之動力車輛，在使用中加
    損害於他人者，駕駛人應賠償因此所生之損害，民法第184
    條第1 項前段、第191條之2前段分別定有明文。又被保險人
    因保險人應負保險責任之損失發生，而對於第三人有損失賠
    償請求權者，保險人得於給付賠償金額後，代位行使被保險
    人對於第三人之請求權；但其所請求之數額，以不逾賠償金
    額為限，保險法第53條第1 項亦有明定。經查，被告駕車疏
    未注意車前狀況，致與行駛於前方之系爭車輛發生碰撞而肇
    事，系爭車輛因而受損，堪認被告就本件事故之發生具有過
    失業如前述，被告自應依民法第184條第1項前段、第191條
    之2前段規定，負損害賠償責任。因原告已依保險契約賠付
    系爭車輛之修理費用給付40,000元，是原告依保險法第53條
    第1 項前段規定，得代位張燦宏行使其對被告之損害賠償請
    求權。
  ㈢按損害賠償，除法律另有規定或契約另有訂定外，應以填補
    債權人所受損害及所失利益為限；不法毀損他人之物者，被
    害人得請求賠償其物因毀損所減少之價額。民法第216條第1
     項、第196條分別定有明文。而所謂請求賠償物被毀損所減
    少之價額，得以修理費用為估定標準，但以必要者為限，例
    如修理材料以新品換舊品，應予折舊（最高法院77年度第9 
    次民事庭會議決議參照）。又保險人代位被害人請求損害賠
    償時，如其損害額小於保險人已給付之賠償金額，則保險人
    所得代位請求者，應祇以該損害額為限（最高法院65年台上
    字第2908號判例意旨參照）。經查，系爭車輛之修理費用40
    ,000元，包含零件25,997元、烤漆7,370元、工資6,633元，
    其中零件部分因係以新品替換舊品，依上開說明，自應扣除
    折舊，至工資及烤漆費用則無折舊問題。依行政院所頒「固
    定資產耐用年數表」及「固定資產折舊率表」規定，小客車
    之耐用年數為5 年，依定率遞減法每年折舊千分之369 。且
    營利事業所得稅查核準則第95條第6 項規定「固定資產提列
    折舊採用定率遞減法，以1 年為計算單位，其使用期間未滿
    1 年者，按實際使用之月數相當於全年之比例計算之，不滿
    1 月者，以月計」。查系爭車輛為108年3月出廠（見本院卷
    第19頁系爭車輛行車執照），參照民法第124條規定意旨，
    推定其出廠日期為108年3月15日，至108年9月4日本件事故
    發生為止，依前揭規定計算，系爭車輛計算折舊之使用期間
    為6月。準此，經扣除系爭車輛使用期間之折舊額後，原告
    得請求之零件費用為21,201元（計算式詳附表），再加計烤
    漆7,370元、工資6,633元，是以，本件系爭車輛之合理修繕
    金額合計35,204元（計算式：21,201＋7,370＋6,633＝35,204
    ）。此金額低於原告賠付之金額，依上開說明，原告僅得代
    位請求被告給付系爭車輛修理費用損害額以35,204元。
  ㈣再按給付有確定期限者，債務人自期限屆滿時起，負遲延責
    任；給付無確定期限者，債務人於債權人得請求給付時，經
    其催告而未為給付，自受催告時起，負遲延責任。其經債權
    人起訴而送達訴狀，或依督促程序送達支付命令，或為其他
    相類之行為者，與催告有同一之效力，民法第229條第1 項
    、第2 項分別定有明文。又按遲延之債務，以支付金錢為標
    的者，債權人得請求依法定利率計算之遲延利息。但約定利
    率較高者，仍從其約定利率；應付利息之債務，其利率未經
    約定，亦無法律可據者，週年利率為百分之5，民法第233條
    第1項、第203條亦分別明定。查原告對被告之侵權行為損害
    賠償債權，核屬無確定期限之給付，既經原告提起本件民事
    訴訟，且起訴狀繕本於110年10月25日合法送達被告（110年
    10月15日寄存送達，110年10月25日送達生效，送達證書見
    本院卷第97頁），則原告請求被告自起訴狀繕本送達被告之
    翌日即110年10月26日起至清償日止，按年息百分之5計算之
    遲延利息，核無不合，應予准許。
四、綜上所述，原告依上開規定，代位請求被告給付35,204元，
    及自110年10月26日起至清償日止，按年息百分之5計算之利
    息，為有理由，應予准許。逾此部分之請求，則屬無據，應
    予駁回。
五、本件事證已臻明確，兩造其餘攻擊防禦方法及所舉證據，經
    審酌結果，與本件判決結論均無影響，爰不一一論述，附此
    敘明。
六、本件原告勝訴部分，係適用小額訴訟程序而為被告敗訴之判
    決，依民事訴訟法第436 條之20規定，應依職權宣告假執行
    行。 
七、依民事訴訟法第436 條之19第1 項、第79條規定，本件訴訟
    費用額確定為1,000 元，應由兩造依其勝敗之比例分擔，命
    由被告負擔880元，餘由原告負擔。    
中　　華　　民　　國　　110 　年　　11　　月　　23　　日
                      臺灣臺中地方法院臺中簡易庭
                                  法　官　張清洲
以上為正本係照原本作成。
如不服本判決，應於送達後20日內，以判決違背法令為理由，向
本院提出上訴狀並表明上訴理由（上訴理由應表明一、原判決所
違背之法令及其具體內容；二、依訴訟資料可認為原判決有違背
法令之具體事實），如於本判決宣示後送達前提起上訴者，應於
判決送達後20日內補提上訴理由書（須附繕本）。
中　　華　　民　　國　　110 　年　　11　　月　　23　　日
                                  書記官  何惠文

附表
-----
折舊時間           金額
第1年折舊值        25,997×0.369×(6/12)=4,796
第1年折舊後價值    25,997-4,796=21,201